【裁判字號】    98,簡上,1439
【裁判日期】    990429
【裁判案由】    詐欺
【裁判全文】
臺灣板橋地方法院刑事判決            98年度簡上字第1439號
上  訴  人
即  被  告  甲○○
上列上訴人即被告因詐欺案件，不服本院98年度簡字第7299號中
華民國98年10月22日第一審判決（聲請簡易判決處刑案號：98年
度偵字第19486 號、98年度偵字第19487 號、98年度偵字第2016
5 號），提起上訴，本院管轄之第二審合議庭判決如下：
    主  文
上訴駁回。
甲○○緩刑貳年。
    事  實
一、甲○○依其智識程度，已預見將自己之金融帳戶提供予不熟
    識之人使用，可能遭利用作為詐欺取財犯罪之取款工具，竟
    仍不違背其本意，而基於幫助詐欺取財之不確定故意，於民
    國98年6 月11日某時，在臺北縣新莊市○○路某處，將其前
    於94年間在臺北縣新莊市○○路339 號合作金庫商業銀行東
    新莊分行（下稱合作金庫銀行）所申設之活期儲蓄存款帳戶
    （帳號：0000000000000 號）及在臺北縣新莊市○○路○ 段
    65號玉山銀行北新莊分行（下稱玉山銀行）所申設之活期儲
    蓄存款帳戶（帳號：0000000000000 號）之金融卡連同提款
    密碼，交付給某不詳成年男子，使該不詳成年男子及其同夥
    於實行詐欺取財犯罪時，可指示被害人將金錢匯入該等帳戶
    ，再持甲○○交付之金融卡及提款密碼，操作自動櫃員機提
    領之，甲○○即以此手法，幫助該不詳成年男子及其同夥遂
    行向他人實行詐欺取財犯罪。嗣上開向甲○○收集金融帳戶
    使用之不詳成年男子及其同夥，旋基於意圖為自己不法所有
    之犯意，冒充係「東森MOMO購物台」客服人員，先後為下列
    犯行: (一)於98年6 月12日晚間9 時40分許，以電話聯絡方式
    ，向丁○○佯稱：丁○○先前向該購物台購物消費，因簽帳
    單誤設為分期付款，須持其金融卡操作自動櫃員機加以更正
    ，致丁○○陷於錯誤，依指示持其金融卡操作自動櫃員機，
    因而轉帳新臺幣（下同）29,989元至甲○○提供之上開玉山
    銀行帳戶；(二)於98年6 月13日下午3 時許，以電話聯絡方式
    ，向乙○○佯稱：乙○○先前向該購物台購物消費，因在簽
    帳單上誤簽，造成重複扣款，須持其金融卡操作自動櫃員機
    加以更正，致乙○○陷於錯誤，依指示持其金融卡操作自動
    櫃員機，因而轉帳29,989元至甲○○提供之上開合作金庫銀
    行帳戶；(三)於98年6 月13日下午4 時許，以電話聯絡方式，
    向丙○○佯稱：丙○○先前向該購物台購物消費，因辦理退
    貨之資料有問題，須持其金融卡操作自動櫃員機加以更正，
    致丙○○陷於錯誤，依指示持其金融卡操作自動櫃員機，因
    而接續轉帳29,989元、29,989元（合計59,978元）至甲○○
    提供之合作金庫銀行帳戶，旋均遭該不詳成年男子或其同夥
    持甲○○交付之金融卡及提款密碼，操作自動櫃員機提領一
    空。嗣因丁○○、乙○○、丙○○察覺受騙，報警處理，始
    循線查獲上情。
二、案經臺北縣政府警察局新莊分局報請臺灣板橋地方法院檢察
    署檢察官偵查後聲請以簡易判決處刑。
    理  由
壹、程序方面：
    按被告以外之人於審判外之言詞或書面陳述，除法律有規定
    者外，不得作為證據，刑事訴訟法第159 條第1 項固定有明
    文。惟被告以外之人於審判外之陳述，雖不符同法第159 條
    之1 至之4 之規定，而經當事人於審判程序同意作為證據，
    法院審酌該言詞陳述或書面陳述作成時之情況，認為適當者
    ，亦得為證據；當事人、代理人或辯護人於法院調查證據時
    ，知有第159 條第1 項不得為證據之情形，而未於言詞辯論
    終結前聲明異議者，視為有前項之同意，此亦據同法第159
    條之5 規定甚明。查本件被告、檢察官於本院準備程序中均
    未就證據能力提出爭執，且迄於言詞辯論終結前，亦未就本
    院所調查之證據主張有刑事訴訟法第159 條第1 項不得為證
    據之情形，應認均已同意得作為本案之證據。從而，下述證
    據資料縱有屬傳聞證據，且不符刑事訴訟法第159 條之1 至
    之4 之規定者，經本院審酌各該證據資料作成時之一切客觀
    情況，認無不適當之情事，均認有證據能力，合先敘明。
貳、實體方面：
一、上揭犯罪事實，業據被告甲○○於本院審理時坦承不諱，核
    與被害人丁○○、乙○○、丙○○於警詢時之指述情節相符
    ，並有自動櫃員機交易明細表3 張（見偵字第19487 號卷第
    19頁、偵字第20165 號卷第15、16頁）、活期性存款交易明
    細1 張（見偵字第194876號卷第18頁）、合作金庫銀行98年
    6 月29日合金東莊存字第0980002937號函及玉山銀行98年6
    月24日玉山北莊字第0980622001號函送之帳戶申請資料、往
    來明細查詢單等各1 份附卷可稽，足認其任意性之自白與事
    實相符，堪信為真。本案事證已臻明確，被告犯行堪予認定
    。
二、按幫助犯之成立，主觀上行為人須有幫助故意，客觀上須有
    幫助行為，意即須對於犯罪與正犯有共同之認識，而以幫助
    之意思，對於正犯資以助力，而未參與實施犯罪之行為者而
    言（參照最高法院75年度台上字第1509號、88年度台上字第
    1270號判決意旨）。本件被告甲○○將其申請開立金融帳戶
    之金融卡、提款密碼交付予某不詳成年男子，供該不詳成年
    男子及其同夥作為對被害人丁○○、乙○○、丙○○實行詐
    欺取財犯罪之取款工具，被告縱非基於直接故意，但仍有幫
    助他人實行詐欺取財犯罪之間接故意，且所為提供金融帳戶
    之行為，亦屬刑法詐欺罪構成要件以外之行為。核被告所為
    ，係犯刑法第30條第1 項前段、刑法第339 條第1 項之幫助
    詐欺取財罪。其係以幫助之意思，參與構成要件以外之行為
    ，爰依刑法第30條第2 項規定，按正犯之刑減輕之。又被告
    以一幫助詐欺之行為，使得上開向被告收集金融帳戶使用之
    不詳成年男子及其同夥，先後詐騙被害人丁○○、乙○○、
    丙○○等人之財物，係一行為觸犯數個相同罪名，為同種想
    像競合犯，應依刑法第55條規定論以一幫助詐欺罪。原審以
    被告罪證明確，引用刑法第30條第1 項前段、第2 項、第33
    9 條1 項、第55條、第41條第1 項前段、刑法施行法第1 條
    之1 ，並審酌被告提供上揭金融機構帳戶供他人詐欺取財，
    助長詐騙財產犯罪之風氣，將提高社會大眾遭受詐騙損失之
    風險，且因被提供個人帳戶，使執法人員難以追查該詐騙集
    團成員之真實身分，致擾亂金融交易往來秩序，兼衡被告犯
    後態度等一切情狀，判處被告有期徒刑4 月，如易科罰金，
    以新臺幣1 千元折算1 日，其認事用法均無違誤，量刑亦屬
    適當。從而，被告提起本件上訴，洵無理由，應予駁回。
三、末查，被告前未曾因故意犯罪受有期徒刑以上刑之宣告，有
    臺灣高等法院被告全國前案紀錄表1 份在卷可參，其因一時
    失慮，致罹刑章，於本院審理時坦承犯行，良有悔意，且與
    被害人丁○○、乙○○、丙○○成立和解，並已分別各支付
    約定賠償金2 萬元、2 萬元、4 萬元完竣，此有匯款收據影
    本6 張（見本院第二審審理卷第65、66頁）、本院電話記錄
    查詢表3 張（同上卷第28至30頁）附卷可憑。本院審酌上情
    ，認原審對被告所宣告之刑，以暫不執行為適當，爰諭知緩
    刑2 年，以勵自新。
據上論斷，應依刑事訴訟法第455 條之1 第1 項、第3 項、第36
8 條，刑法第74條第1 項第1 款，判決如主文。
本案經檢察官黃明絹到庭執行職務。
中    華    民    國    99    年    4     月    29    日
                  刑事第八庭  審判長法  官  陳鴻清
                                    法  官  劉安榕
                                    法  官  朱嘉川
以上正本證明與原本無異。
不得上訴。
                                    書記官  陳聖儒
中    華    民    國    99    年    4     月    30    日
附錄本案論罪科刑法條全文
刑法第339 條：
意圖為自己或第三人不法之所有，以詐術使人將本人或第三人之
物交付者，處5年以下有期徒刑、拘役或科或併科1千元以下罰金
。
以前項方法得財產上不法之利益或使第三人得之者，亦同。
前二項之未遂犯罰之。

司法院資訊處製作；財團法人民間司法改革基金會備份。
